【裁判字號】    88,上更(二),874
【裁判日期】    890615
【裁判案由】    違反著作權法
【裁判全文】
臺灣高等法院刑事判決                       八十八年度上更(二)字第八七四號
    上  訴  人
    即  被  告  丙○○
    選任辯護人  張文寬
右上訴人，因違反著作權法案件，不服台灣板橋地方法院，八十四年度訴字第二四八
九號，中華民國八十四年十二月十五日第一審判決（起訴案號：台灣板橋地方法院檢
察署八十四年度偵字第一０三四六、一五二四五號）提起上訴，經判決後，由最高法
院第二次發回更審，本院判決如左：
    主  文
原判決關於丙○○部分撤銷。
丙○○共同意圖銷售而擅自以重製之方法侵害他人之著作財產權，累犯，處有期徒刑
拾月。
扣案仿冒之小熊套裝玖拾壹套沒收。
    事  實
一、丙○○曾違反商標法案件，經原審法院判處有期徒刑四月，嗣經減刑為有期徒刑
    二月確定，於民國八十年九月二十四日易科罰金執行完畢，仍不知悔悟。復與其
    妻即蘇靜萍(業經判決有期徒刑八月，緩刑三年確定)於八十四年四月間，因見其
    等向榮一百貨行周榮裕所進貨，其上繡有由甲○○享有著作權登記之小熊系列圖
    樣之「小熊套裝」銷售成績甚佳，為謀求不法利益，明知該小熊系列圖樣係他人
    享有著作權之美術著作，竟共同基於意圖銷售「小熊套裝」，由丙○○持仿製之
    同一圖樣委託設於台北市○○路四百九十一巷七弄四號不知情之佳豪服飾行李春
    金訂製，而共同擅自重製上開有小熊系列圖樣美術著作之套裝六千套，並由丙○
    ○、蘇靜萍共同基於概括之犯意，在其二人所經營之臺北縣永和市○○街七十一
    號李拿京服飾行（八十四年十一月二十七日核准設立登記為利拿京商行），以每
    件新台幣（下同）三百五十元之價格，連續販售上開「小熊套裝」予不特定人，
    以銷售方法侵害甲○○之著作財產權。嗣於八十四年六月十五日十五時三十分許
    ，在上開李拿京服飾行為警查獲，並扣得上開仿冒之「小熊套裝」八十六套；又
    於八十四年七月二十五日搜獲扣得仿冒之「小熊套裝」一套；另於偵查中由甲○
    ○及丙○○提出仿冒之「小熊套裝」四套扣案(甲○○提出三套，丙○○提出一
    套) 。
二、案經甲○○訴由台北縣警察局永和分局報請台灣板橋地方法院檢察署檢察官偵查
    起訴。
    理  由
一、訊據上訴人即被告丙○○矢口否認有違反著作權法犯行，辯稱：伊銷售小熊套裝
    不知係侵害他人著作權之衣服，且係李春金拿來寄賣，並非向李春金訂製，甲○
    ○也是抄襲國外的圖案，非自己創作，不受著作權法之保護云云。
二、惟查被告丙○○與其妻蘇靜萍二人如何共同違反著作權法之事實，業據告訴人甲
    ○○於本院調查中及偵審中指訴甚詳，且有扣案之仿冒之「小熊套裝」九十一套
    、「亞俐興服裝公司」及「亞俐興業有限公司」估價單、著作權登記簿謄本影本
    五份及同案被告蘇靜萍親手書寫載明小熊套裝顏色、數量之訂購單一紙可資佐證
    ，被告雖辯稱小熊套裝係李春金所寄賣及均不知係侵害他人著作權之衣服云云，
    惟查被告丙○○向李春金訂製上開小熊套裝六千套之事實，業據證人龔松山於偵
    查中及本院前審訊問時（偵查卷第五十九頁及本院前審上訴卷第四一頁正面）及
    證人李春金於本院前審調查中及偵審中（本院上更一卷第九一頁反面、九二頁，
    偵查卷第五十八頁反面，原審卷第卅一、卅二頁）證述屬實，另證人張江源即負
    責熨燙被告二人向李春金訂製之上開小熊套裝之證人李春金合作廠商亦於本院前
    審調查中及原審審理時證稱：上開小熊套裝確為被告丙○○向李春金所訂製，因
    伊之女兒喜歡上開小熊套裝，本欲向李春金購買，但李春金告訴伊係被告丙○○
    、蘇靜萍的貨，嗣被告丙○○、蘇靜萍有送伊二套等語（原審卷第卅三頁正面筆
    錄），則上開小熊套裝若果為李春金所寄賣，為何證人李春金無權售予證人張江
    源，且嗣後係由被告體恤證人張江源之辛勞而贈送二套小熊套裝予證人張江源；
    亦據被告丙○○於原審審理中供承不諱（原審卷第卅三頁正面第五～七行）；又
    被告丙○○目前尚積欠證人李春金九十七萬七千零七十五元之價款未付，並有原
    審法院八十四年度訴字第八一六號請求給付貨款之民事判決一份在卷（本院前審
    卷第三十一頁）可稽，而被告已支付之價款則僅有二十餘萬元，業據被告丙○○
    自承無訛，若依被告所述上開小熊套裝係由證人李春金寄賣，賣出多少即付多少
    價款予證人李春金，又豈會有近百萬元之價款尚未支付，此亦與一般寄賣之情形
    不相符合。至於證人鄭欽漢於本院前審調查中證謂伊有在被告店裡寄賣衣服，李
    春金有寄賣小熊套裝，詳細談話內容不知等情，與上述證人之證言不符，難採為
    有利於被告之反證。而被告前曾向告訴人之合法授權廠商榮一百貨行周榮裕進貨
    ，自對於上開小熊套裝上所繡製之小熊圖樣為他人享有著作權之美術著作，有所
    瞭解，被告上開所辯顯係卸責之詞，不足採信。本件事證明確，被告犯行堪以認
    定。
三、至被告另主張系爭小熊系列圖樣並非告訴人所創作，國內大鐘印染股份有限公司
    早已印染出品有小熊圖案之布料流通市面，告訴人之著作圖案與該公司印製在布
    料上之小熊圖案不論造型或意象表達方式均屬相同；且韓國「ＷＯＯＩＮ  ＳＩ
    ＬＫ」公司亦早於西元一九九二年即已生產印製相同小熊圖樣之布料行銷，因此
    告訴人不應受著作權法之保護乙節，經查，本院向大鐘印染股份有限公司查詢有
    關小熊系列圖樣是否為該公司之原創作，何時開始使用，及有無辦理著作權登記
    等項，據該公司函復稱：「(一)敝公司為受委託加工之印染公司，並無自行創作
    花樣來生產接單，所以於中央標準局中並無登記花樣著作權。(二)查所附之圖案
    ，敝公司依ＩＳＯ─９００２管制文件作業程序審核二年來之所有訂單，並無此
    花樣登記生產，另詢問業務人員亦無印象曾經接受委託此花樣加工。」，有該公
    司出具之(八九)大鐘管字第０二八號函在卷可按(附於本院更二審卷第五五頁)，
    則大鐘印染股份有限公司已明確表示該公司未有小熊圖樣之使用及小熊圖樣布料
    之生產，被告聲請再向該公司查詢「小熊圖樣印花布」何時開始生產銷售？有無
    辦理著作權登記？及經何著作權人或商標權人授權生產？本院認已無必要，附此
    敘明。又被告固提出韓國「ＷＯＯＩＮＳＩＬＫ」公司於八十一年間即有小熊圖
    案之布料，並提出該公司出具之證明書為憑，惟按我國著作權之註冊或登記，主
    管機關內政部雖悉依申請人自行申報之事實，僅作形式上之審查，亦即僅對所註
    冊者內容是否符合著作權法之標的物審究，並不作實質上該註冊者內容是否有瑕
    疵之審理，而依法准予註冊或登記，僅具存證之性質，至於註冊或登記事項有虛
    偽者，任何人得檢具證物向內政部提出檢舉撤銷其註冊或登記，在未被檢舉撤銷
    註冊或登記前，有關著作權之註冊或登記仍具存證之性質，應受著作權法有關規
    定之保護。本件告訴人所有「衣服圖案設計圖(二)(三)(四)(五)(六)」業已向內
    政部申請登記在案，有內政部著作權登記謄本在卷可參（見偵字第一０三四六號
    卷第十至二四頁），被告雖一再主張告訴人所有之「衣服圖案設計圖」美術著作
    不具原創性，不受著作法之保護云云，惟迄未見被告或任何人有檢具證物向內政
    部提出檢舉撤銷其登記，是告訴人所有之「衣服圖案設計圖」美術著作，在登記
    未被撤銷前，自不能推翻告訴人享有著作權之合法權益。
四、查被告丙○○明知小熊系列圖樣係他人享有著作權之美術著作，竟意圖銷售，擅
    自重製上開甲○○所有之美術著作，並公開展示販售上開「小熊套裝」予不特定
    人，而侵害甲○○之著作財產權，核被告所為，係犯著作權法第九十一條第二項
    及第九十二條之罪。被告行為後著作權法雖於八十七年一月二十一日修正公布施
    行，惟新法對於舊法第九十一條、第九十二條之法定刑度並未修正，是依刑法第
    二條第一項前段規定，應適用裁判時法律即新法。被告所犯著作權法第九十一條
    第二項之罪係利用不知情之李春金為之，為間接正犯，被告所犯著作權法第九十
    二條之罪，時間緊接，所犯構成要件相同，顯係基於概括犯意反覆為之，為連續
    犯論以一罪，應依刑法第五十六條規定加重其刑。至被告上開意圖銷售而重製之
    犯行，係由被告丙○○向李春金一次訂購並分批交付，故證人李春金陸續分批交
    付，僅係被告同一次重製犯行之接續，尚不構成連續犯，併此敘明。又被告所犯
    上開二罪有方法、結果之牽連關係，應依刑法第五十五條規定從一重之著作權法
    第九十一條第二項之罪處斷。又被告與其妻蘇靜萍就上開二罪間有犯意之聯絡與
    行為之分擔，為共同正犯。末查被告丙○○曾違反商標法案件，經原審法院判處
    有期徒刑四月，嗣經減刑為有期徒刑二月確定，於八十年九月二十四日易科罰金
    執行完畢，有台灣高等法院檢察署刑案紀錄簡覆表在卷可憑，其於五年以內再犯
    本件有期徒刑之罪，成立累犯，應依刑法第四十七條規定加重其刑。
五、原審予以被告丙○○論罪科刑，固非無見，惟查：(一)被告行為後，著作權法業
    已於八十七年一月二十一日修正公布施行，如前所述，原審未及比較新舊法而為
    法律之適用，尚有未洽。(二)修正前著作權法第九十八條規定，犯該法第九十一
    條至第九十五條之罪，其供犯罪所用或因犯罪所得之物，沒收之，業於修正時刪
    除，原審判決就扣案之小熊套裝依該條規定宣告沒收，亦有未當。又本件最初由
    檢察官核發搜索票，交由警察在前述李拿京服飾行搜獲八十六套仿冒之小熊套裝
    扣案 (見聲字第九五二號卷第二六頁），嗣於偵查中檢察官於八十四年七月二十
    五日前往上址又搜獲仿冒之小熊套裝一套 (見偵字第一０三四六號卷第四九、五
    十頁），此外，於偵查中，告訴人復提出三件、被告提出一件扣案 (見同上卷第
    六四頁之贓證物品移送保管清單），合計有九十一套仿冒之小熊套裝扣案，原判
    決僅諭知沒收八十六套，於法亦有未合。被告上訴意旨猶執陳詞否認犯罪，雖不
    足取，惟原判決既有可議，應由本院將原判決有關被告丙○○部分撤銷改判。爰
    審酌被告之犯罪之動機、目的、重製他人著作之數量及犯罪後之態度等一切情狀
    ，量處如主文第二項所示之刑，至扣案之小熊套裝九十一套係被告所重製為犯罪
    所得之物，亦係被告供販賣犯罪所用之物，應依刑法第三十八條第一項第二款、
    第三款之規定宣告沒收。
六、至移送併案(台灣板橋地方法院檢察署八十七年度偵續字第二二四號)意旨略以：
    被告丙○○另於八十六年七月間仿冒乙○○已向內政部著作權委員會登記之棒棒
    貓系列圖形著作於服飾上，並委託麗嘟精品名店銷售，認亦涉有違反著作權法第
    九十一條第二項之罪嫌，並認與本案有連續犯關係而移請併案審理，惟查，本案
    之犯罪時間係八十四年四月至六月間，而併案審理之犯罪時間係八十六年七月間
    ，時間已隔二年餘，其間亦未發現被告有其他違反著作權法行為，併案部分尚難
    認與本案有連續犯關係，本院無從併予審理，應退回檢察官更為處理，附此敘明
    。
據上論斷，應依刑事訴訟法第三百六十九條第一項前段、第三百六十四條、第二百九
十九條第一項前段，著作權法第九十一條第二項、第九十二條，刑法第十一條前段、
第二條第一項前段、第二十八條、第五十五條、第四十七條、第三十八條第一項第二
款、第三款，判決如主文。
本案經檢察官鍾鳳玲到庭執行職務。
中      華      民      國    八十九    年      六      月     十五     日
                        台灣高等法院刑事第七庭
                            審判長法  官  吳  啟  民
                                  法  官  施  俊  堯
                                  法  官  蘇  隆  惠
右正本證明與原本無異。
如不服本判決應於收受送達後十日內向本院提出上訴書狀，其未敘述上訴之理由者並
得於提起上訴後十日內向本院補提理由書（均須按他造當事人之人數附繕本）。
                                  書記官  周  素  秋
中      華      民      國    八十九    年      六      月     十六     日
附錄：本案論罪科刑法條全文
著作權法第九十一條：
擅自以重製之方法侵害他人之著作財產權者，處六月以上三年以下有期徒刑，得併科
新臺幣二十萬元以下罰金。
意圖銷售或出租而擅自以重製之方法侵害他人之著作財產權者，處六月以上五年以下
有期徒刑，得併科新臺幣三十萬元以下罰金。
著作權法第九十二條：
擅自以公開口述、公開播送、公開上映、公開演出、公開展示、改作、編輯或出租之
方法侵害他人之著作財產權者，處三年以下有期徒刑，得併科新臺幣十五萬元以下罰
金。


司法院資訊處製作；財團法人民間司法改革基金會備份。
